最　高　行　政　法　院　判　決
　　　　　　　　　　　　　94年度判字第00515號
上　訴　人　乙○○
訴訟代理人　游開雄律師
被 上訴 人　福建省金門縣地政局
代　表　人　甲○○
上列當事人間因有關土地事務事件，上訴人對於中華民國92年
10月7日臺北高等行政法院91年度訴字第3553號判決，提起上訴
，本院判決如下：
　　主  文
上訴駁回。
上訴審訴訟費用由上訴人負擔。
　　理  由
一、本件上訴人在原審起訴主張：上訴人之亡父楊清昆生前於86
    年5月10日，依金門馬祖東沙南沙地區安全及輔導條例（下
    稱安輔條例）第14條之1第2項規定，檢具典契及鬮書等證明
    文件，向被上訴人申請坐落金門縣金沙鎮○○段924、925、
    926、927、945、959、1018、1021、1030、1031地號土地（
    下稱系爭土地）複丈暨所有權登記。被上訴人審查後，認所
    檢附證明文件因年代久遠，標的不明，無從證明其上所載土
    地即為申請之土地，遂予否准。上訴人獨自繼承後，循序提
    起行政訴訟，經最高行政法院判決撤銷原處分。被上訴人重
    為審查，通知上訴人補正相關證明，經上訴人補正提出訴外
    人鄭君綏、楊恭惠證明書，綜合所提出書件，足以證明上訴
    人之所有權，不料被上訴人認為未完全補正，又未再通知補
    正，竟以91年4月3日（91）地測字第911359號函駁回申請，
    實屬違法。訴願決定予以維持，同屬違法等語。求為撤銷訴
    願決定及原處分，並命被上訴人就86年5月10日金安2字第97
    6號至第985號收件申請案，辦理系爭土地複丈暨作成所有權
    登記之判決。
二、被上訴人則以：本件申請案檢附之權利證明文件為清道光、
    光緒年間及民國2年之舊契紙，核與權利證明文件不符。被
    上訴人依最高行政法院撤銷意旨通知上訴人補正，上訴人補
    具鄭君綏、楊恭惠二人出具之證明書，惟該二人於有關被保
    證舊契紙之事實發生時，尚無行為能力，核與規定不符。上
    訴人既未完全補正，被上訴人予以駁回，即無違誤等語，作
    為抗辯。
三、原審以：
  （一）按「本條例適用地區之未登記土地，因軍事原因喪失占
        有者，原土地所有權人或合於民法規定時效完成取得請
        求登記所有權之人或其繼承人，得檢具權利證明文件或
        經土地四鄰證明，申請為土地所有權之登記。」「．．
        ．前二項歸還或取得所有權登記審查辦法，由內政部會
        商財政部擬訂，報請行政院核定之。」安輔條例第14條
        之1第2項、第3項定有明文。又依金門馬祖東沙南沙地
        區土地歸還或取得所有權登記審查辦法（下稱審查辦法
        ）第4條規定：「．．．登記原因證明文件，．．．於
        本條例第14條之1第2項係指能證明確係因軍事原因喪失
        占有前持有之契據、或足以證明取得所有權之有關文件
        、已依民法完成時效取得之證明文件或占有期間土地四
        鄰之土地所有權人二人以上之保證書。」
  （二）查上訴人之父楊清昆依安輔條例第14條之1第2項，於86
        年5月10日檢具戶籍謄本、繼承系統表、典契及鬮書等
        ，向被上訴人申請發還系爭土地，並申辦系爭土地複丈
        暨所有權登記。被上訴人審查後，認所檢附證明文件因
        年代久遠，標的不明，無從證明其所載土地即為申請之
        土地，否准所請。案經循序提起行政訴訟，由最高行政
        法院以90年度判字第2367號判決撤銷一再訴願決定及原
        行政處分。被上訴人續行行政程序後，通知上訴人補正
        相關證明文件，經上訴人補具鄭君綏、楊恭惠出具之證
        明書。
  （三）查被上訴人審認申請案所附權利證明文件為道光年間、
        光緒年間及民國2年之舊契紙及鬮書，不足以證明為所
        請土地，遂依地籍測量實施規則第212條第3款暨土地登
        記規則第56條第1項第3款，通知上訴人補正（其時楊清
        昆已歿）繼承相關文件以及其他相關證明文件，並無不
        合。
  （四）鄭君綏、楊恭惠（上訴人之子）分別為民國47年6月14
        日、60年10月20日出生，自無從證明有關道光年間、光
        緒年間及民國2年之舊契所載之事實或系爭土地為上訴
        人先祖所有之事實，且於是否因軍事原因致喪失占有，
        並未能為確切之證明，所立切結書與登記審查辦法所稱
        之權利證明文件不符，是上訴人所補具之切結書及鄭君
        綏、楊恭惠出具之證明書即非完全之補正。
  （五）上訴人之亡父楊清昆於46年間依土地法及土地登記規則
        申請土地總登記應檢同之證明文件，與本件依安輔條例
        第14條之1第2項規定所應檢附之證明文件，因所依據之
        法規規定不同，尚難認其前後審查標準不一。
  （六）綜上所述，被上訴人既已通知補正，上訴人未於法定補
        正期限內依補正事項完全補正，被上訴人依地籍測量實
        施規則第213條第3款暨土地登記規則第57條第1項第4款
        規定，予以駁回，並無違誤。訴願決定予以維持，亦無
        違誤，上訴人之請求為無理由等情，因而判決駁回上訴
        人之訴。
四、本院經核原判決尚無違誤，進而論斷如下：
  （一）查原判決理由論述上訴人之亡父楊清昆申辦系爭土地複
        丈及所有權登記所檢附權利證明文件為道光年間、光緒
        年間及民國2年之舊契紙及鬮書，經被上訴人審認不足
        以證明為所請土地，通知上訴人補正（其時楊清昆已歿
        ）繼承相關文件以及其他相關證明文件，並無不合等情
        ，業已說明申請案原附文件不足為權利證明文件，有補
        正必要之情形。此即本院90年度判字第2367號判決，認
        為被上訴人之前以各該文件不足證明所申請土地，應命
        補正，被上訴人未命補正逕行駁回申請，不無可議，因
        而撤銷該案原再訴願決定及原處分之理由。難指原判決
        未審酌申請案所附鬮書並說明不採之理由，有理由不備
        之違法。
  （二）查上訴人於原審具辯論意旨狀，陳述金門當地田產繼承
        習俗，倘各房中有絕嗣者，即可由殘留他房承受其田產
        。並稱有關此節證人陳成郎可到庭證實。然而原判決以
        申請案所附文件不足以證明為所申請土地，無涉繼承習
        俗，因而未訊問該證人，雖未說明不予訊問之理由，亦
        難指為理由不備。
  （三）安輔條例第14條之1第2項規定：「本條例適用地區之未
        登記土地，因軍事原因喪失占有者，原土地所有權人或
        合於民法規定時效完成取得請求登記所有權之人或其繼
        承人，得檢具權利證明文件或經土地四鄰證明，申請為
        土地所有權之登記。」本件申請案主張申請人為因軍事
        原因喪失占有之系爭土地之原所有權人，據該條項提出
        申請，自應檢附足以證明其為所有權人之權利證明文件
        。原判決認定原檢附及補正文件不足以證明，即非權利
        證明文件等情，業已說明其認定事實所憑之證據及心證
        之理由，無違證據法則，係其事實審取捨證據認定事實
        職權之正當行使，與他案如何認定無涉。不同之案例為
        不同之事實認定，難認有違平等原則。從而上訴意旨執
        以指摘原判決違誤，求予廢棄，為無理由，應予駁回。
據上論結，本件上訴為無理由，依行政訴訟法第255條第1項、第
98條第3項前段，判決如主文。
中    華    民    國    94    年     4     月   7      日
                  第一庭審判長法  官　黃　綠　星
                              法  官  陳  秀  美
                              法  官　蔡　進　田
                              法  官　黃　璽　君
                              法  官　廖　宏　明
以  上  正  本  證  明  與  原  本  無  異
中    華    民    國    94    年    4    月    8      日
　　　　　　　　　　　　　　　書記官　邱　彰　德
